臺灣臺中地方法院刑事判決　　　　　　　96年度易字第3767號
公　訴　人　臺灣臺中地方法院檢察署檢察官
被　　　告　丙○○
上列被告因恐嚇案件，經檢察官提起公訴（96年度偵字第9020號
），本院判決如下：
    主    文
丙○○幫助意圖為自己不法之所有，以恐嚇使人將本人之物交付
，累犯，處有期徒刑陸月，如易科罰金，以新臺幣壹仟元折算壹
日，減為有期徒刑月，如易科罰金，以新臺幣壹仟元折算壹日
。
    犯罪事實
一、丙○○前因違反毒品危害防制條例、偽造文書等案件，分別
    經法院判處有期徒刑八月、五月及四月確定，嗣經法院就上
    開罪刑定其應執行為有期徒刑一年二月確定，入監服刑後，
    已於九十四年七月三十一日縮刑期滿執行完畢。詎丙○○仍
    不知悛悔警惕，其明知金融帳戶之存摺及提款卡係供自己使
    用之重要理財工具，關係個人財產、信用之表徵，且可預見
    存摺、提款卡及其密碼如交予他人使用，而未加以闡明正常
    用途，極易被利用為與財產有關之犯罪工具，竟仍不顧他人
    可能遭受財產上損害之危險，而基於縱若其金融帳戶被利用
    作為恐嚇取財，並不違背其本意之幫助犯意，其於九十五年
    十一月二十七日辦理補發其所有之臺灣中小企業銀行興中分
    行存款帳戶（帳號為00000000000000號，下
    稱前開臺灣中小企銀帳戶）存摺後，即於同日迄同年十二月
    五日前之間某日，在不詳地點，將其所有之前開臺灣中小企
    銀帳戶存摺、提款卡及密碼交付予真實姓名年籍不詳之成年
    人（下稱前開成年人）使用。前開成年人取得前開臺灣中小
    企銀帳戶之存摺、提款卡及密碼後，旋即與真實姓名年籍不
    詳之二以上成年人所組成之恐嚇取財集團（下稱前開恐嚇取
    財集團），共同基於意圖為自己不法所有之犯意聯絡，於九
    十五年十二月十五日，由前開恐嚇取財集團成員撥打電話向
    乙○○佯稱乙○○之女兒為人擔保，且該女兒及乙○○之孫
    子現都在渠等手上，必須依指示匯款，始能平安獲釋，否則
    要將讓該女兒及孫子死、將之斷手、斷腳等語，致使乙○○
    誤信為真且因擔憂其女兒及孫子安危而心生畏懼，旋於同日
    依前開恐嚇取財集團成員指示，以匯款方式將新臺幣（下同
    ）三萬元存入前開臺灣中小企銀帳戶內，而受有財產上損害
    。嗣經乙○○察覺有異並報警處理，因而查悉上情。
二、案經乙○○訴由臺中市警察局第三分局報請臺灣臺中地方法
    院檢察署檢察官偵查起訴。
    理    由
一、證據能力部分：按被告以外之人於審判外之陳述，雖不符前
    四條之規定，而經當事人於審判程序同意作為證據，法院審
    酌該言詞陳述或書面陳述作成時之情況，認為適當者，亦得
    為證據。當事人、代理人或辯護人於法院調查證據時，知有
    第一百五十九條第一項不得為證據之情形，而未於言詞辯論
    終結前聲明異議者，視為有前項之同意，刑事訴訟法第一百
    五十九條之五定有明文。查本案檢察官所舉下列書面及言詞
    陳述之證據能力，被告丙○○於本院準備程序時均表示無意
    見，且迄於言詞辯論終結前亦未聲明異議，可認為同意作為
    證據，本院審酌該供述證據之取得過程並無瑕疵，與本案待
    證事實間復具有相當之關聯性，以之為本案證據尚無不當，
    自得採為證據，合先敘明。
二、訊據被告固坦承前開臺灣中小企銀帳戶為其所有，惟矢口否
    認有何前揭幫助恐嚇取財之不法犯行，辯稱：我的前開臺灣
    中小企銀帳戶是要作為我薪資轉帳之用途，我於九十五年十
    一月二十七日辦理補發前開臺灣中小企銀帳戶存摺後，就把
    前開臺灣中小企銀帳戶之存摺、提款卡及寫有提款卡密碼等
    資料均放在我的機車置物箱內，一直到九十六年一月三日我
    才發現我的機車置物箱被撬開，且這段期間原來均置放在機
    車置物箱內之前開臺灣中小企銀帳戶存摺、提款卡及密碼則
    均已遺失等語。經查：
  (一)被害人即證人乙○○遭前開恐嚇取財集團成員以含詐術內容
    之恐嚇取財方式，誤信為真且因擔憂其女兒及孫子安危而心
    生畏懼，而依前開恐嚇取財集團成員指示匯款存入三萬元至
    前開臺灣中小企銀帳戶內，而受有財產上損害等情，為被告
    所不否認，並據證人乙○○於警詢時證述明確。此外，並有
    前開臺灣中小企銀帳戶之開戶基本資料及其交易明細表暨證
    人乙○○匯款之郵政跨行匯款申請書各一件附卷可證。則被
    告所有之前開臺灣中小企銀帳戶，確遭前開成年人等前開恐
    嚇取財集團成員作為實施恐嚇取財犯行之用，足堪認定。
  (二)被告雖以前詞置辯。然衡諸一般社會常情，欲使用提款卡領
    取款項者，須於金融機構所設置之自動櫃員機上依指令操作
    ，並輸入正確之密碼，方可順利領得款項，若非帳戶所有人
    同意、授權而告知提款卡密碼等情況，單純持有金融卡之人
    ，欲隨機輸入號碼而領取款項之機會，不法之人任意輸入號
    碼而與正確之密碼相符者，機率微乎其微，又依常情而論，
    稍有社會歷練、經驗之人，均知金融卡應與其存摺、密碼分
    別保存，或者將密碼牢記心中而不在任何物體上標示或載明
    密碼，以免徒增帳戶款項遭人持提款卡併同輕易得知之密碼
    盜領款項，衡諸被告當時已係四十餘歲之成年人，且由其陳
    稱欲以前開臺灣中小企銀帳戶作為薪資轉帳之用途，顯見被
    告並非至愚之輩、亦詳悉金融帳戶之功能，前揭社會經驗常
    情，亦應為被告所知稔，且金融存款帳戶事關存戶個人財產
    權益之保障，其與存戶及提款卡結合，專有性自屬更高，若
    落入不明人士手中，極易被利用為取贓之犯罪工具，是一般
    人均有妥為保管以防止他人任意使用之認識，則被告辯稱其
    將載明前開臺灣中小企銀帳戶之提款卡密碼紙條與該提款卡
    同置於一處，實與常情相違，難予採信。衡情被告對於前開
    臺灣中小企銀帳戶存摺、提款卡及其密碼均置於一處，且將
    載明提款卡密碼之物使他人在得以輕易知悉之狀態，於此情
    形倘落入不明人士手中，極易被利用為取贓之犯罪工具，實
    早已知之甚詳。再參以被告於檢察官訊問時自陳其先前即曾
    遺失金融機構帳戶之存摺等語（見偵查卷七頁），益見被告
    實無將該書寫前開臺灣中小企銀帳戶提款卡密碼與該提款卡
    同置於一處之可能。已堪認被告前開所辯，顯係事後卸責之
    詞，不足採信。
  (三)按犯罪集團為方便收取贓款，並躲避檢警之追緝，而以他人
    帳戶供作所詐得款項出入之帳戶，衡情，通常會先取得帳戶
    所有人之同意才使用，否則一旦帳戶所有人掛失，被害人匯
    入之款項即遭凍結無法提領，帳戶所有人反可輕易辦理補發
    存簿、變更印鑑、密碼，將款項提領一空，犯罪集團自不可
    能冒此風險。倘被告所有之前開臺灣中小企銀帳戶係遺失，
    對於此來源不明之帳戶，犯罪集團無從知悉帳戶所有人何時
    會辦理掛失，豈會甘冒帳戶所有人向銀行辦理掛失而無法提
    領或轉出被害人所匯款項之風險？故犯罪集團實無可能利用
    該帳戶而為前開交易，再參以證人乙○○將其遭恐嚇而將三
    萬元匯款存入前開臺灣中小企銀帳戶後，該三萬元旋於同日
    即遭提領一空等情，此觀卷附前開臺灣中小企銀帳戶之交易
    明細表甚明，顯見前開成年人等前開恐嚇取財集團成員已確
    信被告所有之前開臺灣中小企銀帳戶在其等使用期間被告並
    不會辦理掛失。從而，前開臺灣中小企銀帳戶之存摺、提款
    卡、密碼等資料應係被告提供予前開成年人使用，應無疑義
    。被告辯稱前開臺灣中小企銀帳戶之存摺、提款卡及密碼係
    遺失等語，顯係卸責之詞，委無足採。
  (四)又金融帳戶為個人理財之工具，申請開設金融帳戶並無任何
    特殊之限制，一般民眾皆能自由申請開戶，並得同時在不同
    金融機構申請多數存款帳戶使用，乃眾所週知之事實。依一
    般人之社會生活經驗，倘係合法收入，本可自行向金融行庫
    開戶使用，而無向他人購買帳戶之必要。如他人不以自己名
    義申請開戶，而向他人收購金融機構帳戶使用，衡情，應係
    為免他人得知使用帳戶者之真實身分，故應能合理懷疑收購
    帳戶之人目的在於供犯罪所用。況近來新聞媒體，對於不肖
    犯罪集團常大量收購或使用他人存款帳戶後，再持以供作犯
    罪使用，藉此逃避檢警查緝之情事，亦多所報導；又一般人
    亦均有妥為保管及防止他人任意使用存摺、提款卡及密碼之
    認識，縱特殊情況偶須交付他人使用，亦必深入瞭解用途及
    合理性，始予提供，且該等專有物品如落入不明人士手中，
    而未加以闡明正常用途，極易被利用為與財產有關之犯罪工
    具，此乃依一般生活經驗即能體察之常識，而對於非有正當
    理由，竟徵求他人提供帳戶者，客觀上可預見其目的，係供
    為某筆資金之存入，後再行領出之用，且該筆資金之存入及
    提領過程係有意隱瞞或掩飾行為人之真實身分之用意，一般
    人本於一般認知能力均易於瞭解，是被告應可預見將前開臺
    灣中小企銀帳戶之存摺、提款卡及密碼供他人使用將幫助他
    人實施犯罪，仍將之交付予前開成年人使用，顯預見縱有人
    以其金融帳戶向社會大眾恐嚇取財，避免遭查獲，亦不違背
    其本意至明。
  (五)本案前開恐嚇取財集團係以撥打電話方式，向證人乙○○實
    施前揭以虛假事實為內容之恐嚇取財犯行，證人乙○○未曾
    直接與前開成年人等前開恐嚇取財集團成員見面，亦未曾見
    過被告本人，故本案並無積極證據證明被告與前開成年人等
    前開恐嚇取財集團成員，有共同基於恐嚇取財之犯意聯絡，
    亦無積極證據證明被告有參與前開恐嚇取財構成要件之行為
    。被告既僅係以幫助之意思，參與恐嚇取財罪構成要件以外
    之行為，自僅成立恐嚇取財罪之幫助犯，並非共同正犯。
  (六)綜上所述，被告前開所辯，顯係事後卸責之詞，不足採信。
    是本案事證明確，被告前揭犯行，至堪認定。
三、論罪科刑：
  (一)按刑法第三百四十六條第一項之恐嚇取財罪，與同法第三百
    三十九條第一項之詐欺取財罪，二者之區別，在於前者係施
    用使人心生畏怖之恐嚇手段，致被害人心生畏懼，明知不應
    交付財物而交付，後者則係施用詐術手段，使人陷於錯誤，
    誤信為應交付財物而交付。惟上開之恐嚇手段，常以虛假之
    事實為內容，故有時亦不免含有詐欺之性質，倘含有詐欺性
    之恐嚇取財行為，足使人心生畏懼時，自應僅論以高度之恐
    嚇取財罪，殊無再適用詐欺取財罪之餘地（最高法院八十四
    年度臺上字第一九九三號判決意旨參照）。次按刑法上之幫
    助犯，係指以幫助之意思，對於正犯資以助力，而未參與實
    施犯罪之行為者而言（最高法院四十九年臺上字第七七號判
    例參照）。被告提供前開臺灣中小企銀帳戶供作前開成年人
    等前開恐嚇取財集團成員，遂行前揭含詐欺性質之恐嚇取財
    犯行時之存款帳戶工具使用，其係以幫助他人犯罪之意思，
    參與實施犯罪構成要件以外之行為，為屬恐嚇取財罪之幫助
    犯。是核被告所為，係犯刑法第三十條第一項、第三百四十
    六條第一項之幫助恐嚇取財罪。
  (二)前開成年人等前開恐嚇取財集團成員所為之前開恐嚇取財犯
    行，均各有犯意聯絡及行為分擔，固均各為共同正犯，惟幫
    助犯係從犯，從屬正犯而成立，刑法上既無「共同幫助」之
    情，則被告所為之前揭幫助恐嚇取財犯行，當亦無「幫助共
    同」之可言（司法院廳刑一字第一一○四號函亦同此見解
    ），附此敘明。
  (三)被告前因違反毒品危害防制條例、偽造文書等案件，分別經
    法院判處有期徒刑八月、五月及四月確定，嗣經法院就上開
    罪刑定其應執行為有期徒刑一年二月確定，入監服刑後，已
    於九十四年七月三十一日縮刑期滿執行完畢等情，有臺灣高
    等法院被告前案紀錄表、臺灣臺中地方法院檢察署刑案資料
    查註紀錄表附卷可稽，其受有期徒刑執行完畢後，五年以內
    故意再犯本案有期徒刑以上之罪，為累犯，應依刑法第四十
    七條第一項之規定，加重其刑。
  (四)又被告係幫助他人犯恐嚇取財罪，為從犯，本院衡其犯罪情
    節較正犯為輕，爰依刑法第三十條第二項之規定，按正犯之
    刑減輕之，並依法先加重後減輕之。
  (五)爰審酌被告前有違反麻醉藥品管理條例、毒品危害防制條例
    、竊盜、妨害風化及偽造文書等刑事犯罪之前科紀錄，此觀
    卷附臺灣高等法院被告前案紀錄表、臺灣臺中地方法院檢察
    署刑案資料查註紀錄表甚明，堪認其素行非佳，其竟不知悛
    悔警惕而提供金融機構帳戶供他人非法使用，助長社會犯罪
    風氣及增加追緝犯罪之困難，其行為殊屬不當，且致被害人
    乙○○遭恐嚇取財之金額為三萬元外，其迄今仍未與被害人
    乙○○達成和解並賠償損害，再兼衡酌被告犯後仍飾詞卸責
    、否認犯行，犯罪後態度不佳，及被告本身並未實際參與本
    案恐嚇取財之犯行、可非難性較小，暨其智識程度、犯罪手
    段等一切情狀，量處如主文所示之刑，並諭知易科罰金之折
    算標準，以示懲儆。
  (六)另本案被告犯罪時間係在九十六年四月二十四日以前，合於
    中華民國九十六年罪犯減刑條例第二條第一項第三款所定減
    刑條件，且無同條例第三條規定不應減刑之情事，應依法減
    輕其宣告刑二分之一，並諭知易科罰金之折算標準。
據上論斷，應依刑事訴訟法第二百九十九條第一項前段，刑法第
三十條第一項、第二項、第三百四十六條第一項、第四十七條第
一項、第四十一條第一項前段，刑法施行法第一條之一第一項、
第二項前段，中華民國九十六年罪犯減刑條例第二條第一項第三
款、第七條，判決如主文。
本案經檢察官甲○○到庭執行職務。
中　　華　　民　　國　　96　　年　　11　　月　　23　　日
                  刑事第九庭    審判長法  官　周瑞芬
                                      法  官　莊秋燕
                                      法  官　何世全
上正本證明與原本無異。
如不服本判決，應於收送達後十日內向本院提出上訴書狀（應敘
述具體理由並附繕本）。上訴書狀如未敘述理由，應於上訴期間
屆滿後二十日內補提理由書於本院，上訴於臺灣高等法院臺中分
院。
                                      書記官　童洪芳美
中　　華　　民　　國　　96　　年　　11　　月　　23　　日
附錄論罪科刑法條：
刑法第三百四十六條第一項
意圖為自己或第三人不法之所有，以恐嚇使人將本人或第三人之
物交付者，處六月以上五年以下有期徒刑，得併科一千元以下罰
金。
